【裁判字號】    97,審易,582
【裁判日期】    970430
【裁判案由】    竊盜等
【裁判全文】
臺灣桃園地方法院刑事判決             97年度審易字第563號
公  訴  人  臺灣桃園地方法院檢察署檢察官
被      告  乙○○
上列被告因竊盜案件，經檢察官提起公訴（97年度偵字第4485號
）、及追加起訴（臺灣桃園地方法院檢察署97年度偵字第4694號
），本院判決如下：
    主  文
乙○○共同攜帶兇器竊盜，累犯，處有期徒刑柒月，扣案手套壹
雙、十字起子壹支、鉗子壹把均沒收。又攜帶兇器竊盜，累犯，
處有期徒刑柒月，扣案破壞剪壹支沒收。應執行有期徒刑壹年，
扣案手套壹雙、十字起子壹支、鉗子壹把、破壞剪壹支均沒收。
其餘被訴部分無罪。
    事  實
一、乙○○於民國95年間因加重竊盜案件，經臺灣高等法院以96
    年度上易字第725 號判處有期徒刑1 年2 月確定，嗣經同院
    以96年度聲減字第289 號裁定減為有期徒刑7 月確定，甫於
    96年7 月16日執行完畢出監。仍不知悔改，而為下列犯行：
    (一)於97年2 月10日上午11時30分許，與真實姓名年籍均不詳
    綽號「肉粽」之成年人，共同基於為自己不法所有之犯意聯
    絡，共同持鉗子1 把、十字起子1 支、手套1 雙，進入桃園
    縣八德市○○路○ 段77號房屋內（現已無人居住），共同竊
    取詹豐泉所有之日光燈座18座、鋁門框11條及水管6 條得手
    ，嗣經警據報前往上址，當場查獲乙○○，並自其身上扣得
    上揭鉗子1 把、十字起子1 支、手套1 雙；(二)另意圖為自己
    不法之所有，於97年2 月19日晚上9 時許，在桃園縣中壢市
    ○○路之市立游泳池內，持自備之破壞剪，竊取台灣電力股
    份有限公司（下稱台電公司）所有之4/0PVC鋁風雨線共計
    160 公斤（約值新台幣『下同』16,000元），乙○○得手後
    ，將上揭鋁風雨線搬至車牌號碼MDT-083 號之重型機車上，
    嗣於翌日（即同年月20日）下午2 時許，為警在桃園縣平鎮
    市○○路188 巷14號前查獲，並扣得其所有破壞剪1 支。
二、案經桃園縣政府警察局八德分局、甲○○訴由平鎮分局分別
    報請臺灣桃園地方法院檢察署檢察官偵查起訴及追加起訴。
    理  由
壹、證據能力：
    本件認定事實所引用之卷內所有卷證資料（包含人證、書證
    、物證等），並無證據證明係公務員違背法定程序所取得，
    被告乙○○自準備程序起迄至言詞辯論終結均未就本院提示
    之卷證之證據能力有所爭執或聲明異議，而被告就犯罪事實
    欄(二)之部分，雖於本院訊問時稱（略以）：於警詢中警察說
    要承認才可以交保，所以才為坦承犯行之陳述，並非事實云
    云，惟被告始終未指出係何員警以何不正方是誘發其為不實
    自白，由被告一再供稱警詢中自白犯行係為求交保等語，此
    乃屬被告自白之動機，與被告自白任意性無涉，該等自白是
    否確與事實相符，當屬其自白是否可採之問題。經本院查閱
    卷內之文書證據，亦無刑事訴訟法第159 條之4 之顯有不可
    信之情況或其他不得作為證據之情形，本院認引為證據均為
    適當，是依刑事訴訟法第159 條之4 、之5 （指供述證據部
    分）等規定，下述認定事實所引用之證據方法均有證據能力
    ，合先敘明。
貳、有罪部分：
一、犯罪事實(一)之部分，被告乙○○於警詢、偵訊及本院審理時
    固坦承有與「肉粽」共同至上址偷竊，惟均辯稱其只有偷水
    管，日光燈座及鋁門框為「肉粽」所拿，與其無關云云。然
    查，上揭犯罪事實，業經證人詹新越於警詢證述甚詳，復有
    贓物領據、現場照片附卷可稽，並有扣案鉗子1 把、十字起
    子1 支、手套1 雙可資佐證。又按刑法之共同正犯，除同謀
    犯僅以其參與犯罪之謀議為其犯罪構成要件外，一般共同正
    犯，係採客觀主義，以共同實施構成犯罪事實之行為為成立
    要件，共犯相互間，若有共同實施犯罪行為之意思，雖祇分
    擔一部分行為，仍應就全部犯罪事實共同負責，惟其所為之
    一部行為，須為構成犯罪事實之內容，始有分擔實施可言（
    最高法院85年度台上字第145 號、89年度台上字第2531號判
    決意旨參照）。被告乙○○既已坦承與「肉粽」共同至上址
    行竊，並分別竊取財物，顯見二人間有犯意聯絡、行為分擔
    ，即為共同正犯，縱日光燈座及鋁門框部分並非由被告乙○
    ○動手竊取，亦屬共犯間行為分擔之問題，依前述最高法院
    判決意旨，被告乙○○仍應就全部犯罪事實共同負責。
二、犯罪事實(二)之部分，訊據被告乙○○矢口否認有該犯行，並
    辯稱（略以）：「我當時在睡覺，可能是別人放在車上的，
    我在警詢中承認是因為警察說要承認才可以交保，在偵訊中
    我因為吃藥精神恍惚，不知道自己說什麼只是想要交保」云
    云（參見本院97年4 月8 日訊問筆錄及97年4 月11日準備程
    序筆錄）。經查，被告乙○○於警詢稱（略以）：「我以破
    壞剪竊取電纜線要變賣換取現金」（參見偵查卷第8 頁），
    核與其偵訊中稱（略以）：「因為沒有錢所以偷風雨線去換
    現金」（參見偵查卷第39頁）等語前後一致，並有破壞剪1
    支扣案可佐，而查獲時之風雨線已經整齊裁剪成段，成捆之
    風雨線外表完好，恰可以被告遭查獲當時所扣得之破壞剪進
    行裁剪，更足認被告警偵詢之自白與事實相符，堪以為認定
    被告有罪之積極證據。至於被告辯稱係警察說要承認才可交
    保云云，惟被告有多次竊盜前科，其97年2 月10日因竊盜案
    件經員警查獲，移送檢察官偵訊後，始經檢察官諭知壹萬元
    具保，被告並非無任何應訊經驗，對於警方有無交保權限，
    不可能委為不知，則其事後在本院審理時空言翻異前詞，無
    非圖卸刑責之詞，尚難遽信。此外，另有證人即台電公司員
    工丙○○於警詢之證述、贓物認領保管單及照片在卷可證，
    被告上開所辯，不足採信。
三、綜上所述，本件犯行事證明確，被告犯行堪以認定，應依法
    論科。
四、查扣案之鉗子、十字起子、破壞剪等工具係通體鐵製之物，
    如持以揮舞，客觀上當足以傷害人之生命、身體，為兇器無
    訛，故核被告所為，均係犯刑法第321條第1項第3款攜帶兇
    器竊盜罪。被告與姓名年籍不詳綽號「肉粽」之成年人就犯
    罪事實1之部分，有犯意聯絡與行為分擔，為共同正犯。又
    被告乙○○前有如事實欄所示之科刑及執行情形，有臺灣高
    等法院被告前案紀錄表1份附卷可稽，其於前案有期徒刑執
    行完畢後，5年內故意再犯本件有期徒刑以上刑之罪，為累
    犯，應依刑法第47條第1項規定加重其刑。爰審酌被告正值
    青壯年，僅因缺錢花用而竊盜之動機、目的，竊盜行為惡劣
    ，造成被害人之損失非輕，犯罪後於本院審理中否認犯行，
    顯見犯後態度不佳等一切情狀，而分別量處如主文所示之刑
    。另扣案之鉗子1 把、十字起子1 支、手套1 雙、破壞剪1
    支等物，被告僅分別於警偵詢中坦承其持以行竊、或其所有
    之物，應依刑法第38條第1 項第2 款宣告沒收。
參、無罪部分：
一、公訴意旨另以：乙○○意圖為自己不法之所有，於97年2 月
    間某日，在友人郭茂昌承租甲○○位於桃園縣平鎮市○○路
    188 巷14號之房屋（郭茂昌承租期間，乙○○即已出入上址
    ，租約終止後，乙○○遂搬入上址居住）內，以不明之方法
    ，竊取上址之電線、抽水馬達，破壞上址之1 樓天花板，足
    以生損害於甲○○，因認被告涉犯刑法第320 條第1 項竊盜
    罪嫌等語。
二、按犯罪事實應依證據認定之，無證據不得認定其犯罪事實；
    不能證明被告犯罪者，應諭知無罪之判決；被告或共犯之自
    白，不得作為有罪判決之唯一證據，仍應調查其他必要之證
    據，以察其是否與事實相符，刑事訴訟法第154 條第2 項、
    第301 條第1 項、第156 條第2 項各定有明文。再按事實之
    認定，應憑證據，如未能發現相當證據，或證據不足以證明
    ，自不能以推測或擬制之方法，以為裁判基礎；在訴訟上用
    以證明事實之證據，須於通常一般之人均不致於有所懷疑，
    而得確信其為真實之程度者，始得據以為有罪之認定，倘其
    證明尚未達到此一程度，而有合理之懷疑性存在，致使無從
    為有罪之確信時，即應為無罪之判決，最高法院40年臺上字
    第86號、76年臺上字第4986號分別著有判例。
三、經查，公訴意旨認被告乙○○涉犯上開犯罪事實，無非係以
    證人即被害人甲○○於警詢及偵查中之證述為主要證據，惟
    被告乙○○自警詢、偵查及本院審理中均堅詞否認涉有上開
    犯行，並於審理中稱（略以）：「房子郭茂昌有退租沒錯，
    但我還在那邊住，我住在那邊的人怎麼會偷那邊的東西，我
    一直等屋主甲○○來說清楚，但他都沒有來」等語（參見本
    院97年4 月11日準備程序筆錄）。而證人即被害人甲○○於
    偵查中證稱（略以）：「桃園縣平鎮市○○路188 巷14號房
    屋是我租給郭茂昌，租期是96年6 月11日至97年1 月30日止
    ，我於97年1 月間去看見乙○○在上址內，他自稱是郭茂昌
    的朋友，後來我看到乙○○在上址內削電線，而且後來幾次
    我去上址向郭茂昌收租都看到乙○○在上址房屋內。我與郭
    茂昌停止租約後，我不清楚乙○○是否還住在那，在今年2
    月間，我去上址看發現屋內電線被拆走，所有總開關被拔下
    來，燈也被拔掉，天花板有一部份掉下來」等語（參見偵查
    卷第53至54頁）。是證人甲○○並未親眼見到被告竊取上址
    電線、抽水馬達、破壞天花板，依其所述，僅能證明被告乙
    ○○確曾與郭茂昌居住在上址，及上址確有遭竊之事實，惟
    甲○○亦稱郭茂昌承租期間出入複雜，而該屋自郭茂昌離開
    後，被告上能輕易入內居住，自無法排除其他有心人士入內
    破壞乃至行竊之可能性，是被告上開辯解，非屬全然無稽，
    雖證人甲○○另稱曾見被告在上址削電線，惟甲○○目睹被
    告在屋內削電線後後還曾數度前去找郭茂昌收租未獲，當時
    被告仍居住該處，當時屋內之陳設當屬完整，否則甲○○豈
    會無任何疑義即行離去，是甲○○曾目睹被告在屋內削電線
    等情，亦不能證明上址遭竊確係被告所為。此外，並無其他
    積極證據可認被告確有於97年2 月間至該址竊盜之事實，此
    部分不足以證明被告犯罪，揆諸前揭法律、判決意旨，此部
    分應為被告乙○○無罪之諭知。
據上論斷，應依刑事訴訟法第299 條第1 項前段、第301 條第1
項，刑法第28條、第321條第1項第3款、第41條第1項前段、第38
條第1項第2款、第51條第5款，判決如主文。
本案經檢察官黃珮如到庭執行職務。
中    華    民    國    97    年    4     月    30    日
                       刑事庭  法  官  林孟宜
以上正本證明與原本無異。
如不服本判決，應於判決送達後10日內向本院提出上訴狀（應附
繕本），其未敘述上訴理由者，應於上訴期間屆滿後20日內補提
理由書狀於本院，上訴於臺灣高等法院。
                               書記官  洪明媚
中    華    民    國    97    年    5     月    1     日
附錄本案論罪科刑法條：
中華民國刑法第321條
犯竊盜罪而有左列情形之一者，處 6 月以上、 5 年以下有期徒
刑：
一  於夜間侵入住宅或有人居住之建築物、船艦或隱匿其內而犯
之
    者。
二  毀越門扇、牆垣或其他安全設備而犯之者。
三  攜帶兇器而犯之者。
四  結夥三人以上而犯之者。
五  乘火災、水災或其他災害之際而犯之者。
六  在車站或埠頭而犯之者。
前項之未遂犯罰之。


司法院資訊處製作；財團法人民間司法改革基金會備份。
